臺灣高雄地方法院刑事判決　　　　　　　99年度訴字第1376號
公　訴　人　臺灣高雄地方法院檢察署檢察官
被　　　告　盧怡如
義務辯護人　王建元律師
被　　　告　王志平
義務辯護人　凌進源律師
上列被告因毒品危害防制條例案件，經檢察官提起公訴（99年度
偵字第16646、18027、18766、25492 號），本院判決如下：
    主  文
盧怡如所犯（含共同犯）如附表一編號1.2.3.4.所示之罪，均累
犯，各處如附表一編號1.2.3.4.所示之刑（含主刑及從刑）。應
執行有期徒刑拾年陸月，扣案之SAMSUNG  ANYCALL廠牌行動電話
壹支（不含內置之0000000000號SIM 卡壹枚）沒收之；未扣案之
販賣第一、二級毒品所得合計新臺幣貳仟元均沒收（其中如附表
一編號1.所示之販賣第一級毒品所得新臺幣壹仟元應與王志平連
帶沒收之），如全部或一部不能沒收時，以其財產抵償之（其中
如附表一編號1.所示之販賣第一級毒品所得新臺幣壹仟元，以其
與王志平之財產連帶抵償之）。
王志平共同犯如附表一編號1.所示之罪，累犯，處如附表一編號
1.所示之刑（含主刑及從刑）。
    事  實
一、盧怡如前於民國92年間，因施用毒品案件，經最高法院以93
    年度臺上字第5852號判處有期徒刑8 月、4 月，應執行有期
    徒刑10月確定，於94年10月15日縮短刑期執行完畢（起訴書
    誤繕為94年10月27日執行完畢）；王志平前於97年間因施用
    毒品案件，經本院以97年度審訴字第482 號判處有期徒刑8
    月確定，於98年2 月14日縮刑期滿執行完畢。
二、詎盧怡如、王志平猶不知悔改，明知海洛因係屬毒品危害防
    制條例第2 條第2 項第1 款所規定之第一級毒品，不得持有
    及販賣，仍共同基於販賣第一級毒品海洛因以營利之犯意聯
    絡，以盧怡如所有搭配門號0000000000號（該門號係案外梁
    有慶所申辦）之SAMSUNG ANYCALL 廠牌行動電話1 支為販賣
    第一級毒品之聯絡工具，由吳美麗之先生葉志華（已）於
    99年3 月18日19時10分許，以其持用之0000000000號行動電
    話門號撥打上揭0000000000號行動電話門號，向盧怡如表示
    欲購買第一級毒品海洛因1,000 元，盧怡如與葉志華於電話
    中談妥交易之金額、地點，並由吳美麗於同日19時20分，撥
    打上開門號向接聽之王志平確認是否已可進行交易，王志平
    即向吳美麗表示盧怡如已經準備出門後，嗣盧怡如、王志平
    即一起前往約定之高雄市○○區○○路武廟前，共同販賣而
    交付海洛因1小包（數量不詳）予葉志華，並向葉志華收取1
    ,000元之價金。
三、盧怡如明知海洛因、甲基安非他命分屬毒品危害防制條例第
    2 條第2 項第1 、2 款所規定之第一、二級毒品，不得非法
    持有、販賣，竟單獨基於販賣第一、二級毒品以營利之犯意
    ，以其所有搭配門號0000000000號之SAMSUNG ANYCALL 廠牌
    行動電話1 支作為販賣毒品之聯絡工具，而為下列販賣第一
    、二級毒品行為：
  (一)99年3 月21日14時39分，吳美麗持用0000000000號行動電話
    門號，撥打至盧怡如持用之0000000000門號，向盧怡如表示
    欲購買第二級毒品甲基安非他命1,000 元，經盧怡如允諾後
    ，2 人旋即相約在高雄市○○區○○路武廟前，由盧怡如販
    賣第二級毒品甲基安非他命1 包（數量不詳）予吳美麗，並
    收取吳美麗交付之價金1,000 元。
  (二)99年3 月30日12時56分許，吳美麗持用0000000000號行動電
    話門號，撥打至盧怡如持用之0000000000門號，向盧怡如表
    示欲購買第一級毒品海洛因1,000 元，經盧怡如允諾後，2
    人即相約在盧怡如位於高雄市○○區○○路107 號3 樓住處
    樓下，由盧怡如販賣第一級毒品海洛因1 包（數量不詳）予
    吳美麗，惟吳美麗尚未將1,000 元價金交付盧怡如。
  (三)99年3 月31日19時36分，吳美麗持用0000000000號行動電話
    門號，撥打至盧怡如持用之0000000000門號，向盧怡如表示
    欲購買第一級毒品海洛因1,000 元，經盧怡如允諾後，2 人
    即相約在高雄醫學大學附近，由盧怡如販賣第一級毒品海洛
    因1 包（數量不詳）予吳美麗，惟吳美麗尚未將1,000 元價
    金交付盧怡如。
四、嗣警方於99年5 月12日14時30分，在高雄市○○區○○路10
    7 號3 樓，查獲盧怡如、王志平到案，並扣得盧怡如所有供
    本件販賣毒品所用之AMSUNG ANYCALL廠牌行動電話1 支（內
    置0000000000號SIM 卡1 枚）及與本案無關之第一級毒品海
    洛因、第二級毒品甲基安非他命，電子磅秤、行動電話、空
    夾鏈袋等物，因而查悉上情。
五、案經高雄市政府警察局左營分局報請臺灣高雄地方法院檢察
    署檢察官偵查起訴。
    理  由
壹、證據能力部分：
一、按被告以外之人於偵查中向檢察官所為陳述，除顯有不可信
    之情況者外，得為證據，刑事訴訟法第159 條之1 第2 項定
    有明文。被告以外之人於偵查中向檢察官所為之陳述，雖屬
    審判外之陳述而為傳聞證據，然檢察官代表國家偵查犯罪、
    實施公訴，依法其有訊問證人之權利，證人且須具結，且實
    務運作時，檢察官於偵查中向證人取得之陳述，原則上均能
    遵守法律規定，不致違法取供，除「顯有不可信之情況」外
    ，原則上證人於偵查中之陳述應具證據能力，尤其，倘證人
    業經法院傳喚到庭詰問，更係業已保障被告之詰問權、在場
    權、對質權，則證人於偵查中之陳述資料，更應有證據能力
    。本件證人即被告盧怡如、王志平、證人即購買毒品者吳美
    麗於偵查中供證，業經檢察官依法令其等具結，而被告等或
    辯護人等復均未指出並證明各該證言有何顯不可信之情況，
    且無其他事證足資認定其等於檢察官訊問時有受違法取供情
    事，且證人吳美麗經本院於審理中傳訊到庭，由被告盧怡如
    及辯護人等踐行對質詰問之程序，即屬合法調查之證據，自
    得作為本案判決之證據。
二、按所謂被告以外之人於審判外之陳述，係指被告以外之人就
    其曾經參與或見聞之事實，事後追憶並於審判外為陳述者而
    言。如被告以外之人係被告犯罪之共同正犯、共犯、相對人
    、被害人或其他關係人，而於被告實行犯罪行為時與被告為
    言詞或書面對談，且其對話之本身即係構成被告犯罪行為之
    部分內容者，因非屬其事後就曾經與聞之事實所為之追憶，
    自與審判外之陳述有間，二者不容混淆。又國家基於犯罪偵
    查之目的，對被告或犯罪嫌疑人進行通訊監察，乃係以監控
    與過濾受監察人通訊內容之方式，蒐集對其有關之紀錄，並
    將該紀錄予以查扣，作為認定犯罪與否之證據，屬於刑事訴
    訟上強制處分之一種，而監聽係通訊保障及監察法第13條第
    1 項所定通訊監察方法之一，司法警察機關依法定程序執行
    監聽取得之錄音，係以錄音設備之機械作用，真實保存當時
    通訊之內容，如通訊一方為受監察人，司法警察在監聽中蒐
    集所得之通訊者對話，若其通話本身即係被告進行犯罪中構
    成犯罪事實之部分內容，則依前開說明，自與所謂「審判外
    之陳述」無涉，應不受傳聞法則之規範，當然具有證據能力
    。再按有事實足認被告或犯罪嫌疑人有最輕本刑為3 年以上
    有期徒刑之罪嫌，並危害國家安全或社會秩序情節重大，而
    有相當理由可信其通訊內容與本案有關，且不能或難以其他
    方法蒐集或調查證據者，得發通訊監察書。前項通訊監察書
    ，偵查中由檢察官依司法警察機關聲請或依職權以書面記載
    第11條之事項，並敘明理由、檢附相關文件，聲請該管法院
    核發。又除法律另有規定外，實施刑事訴訟程序之公務員因
    違背法定程序取得之證據，其有無證據能力之認定，應審酌
    人權保障及公共利益之均衡維護，通訊保障及監察法第5 條
    第1 項第1 款、第2 項及刑事訴訟法第158 條之4 分別定有
    明文。本件下列經本院所引用有關被告盧怡如所使用000000
    0000號行動電話之監聽錄音，已經本院核准在案，有詳載案
    由、監察電話、對象及時間等之本院99年度聲監字第496 號
    通訊監察書、電話附表等附卷可參（見本院卷(三)第57-60 頁
    ），係依法所為之監聽；況審酌電話監聽侵害被告權益之種
    類及輕重、對於被告訴訟上防禦不利益之程度、犯罪所生之
    危害或實害等情形，兼顧人權保障及公共利益之均衡維護，
    亦認本件此部分電話監聽合於比例原則，是應認具有證據能
    力。
三、至司法警察依據監聽錄音結果予以翻譯而製作之監聽譯文，
    屬於文書證據之一種，於被告或訴訟關係人對其譯文之真實
    性發生爭執或有所懷疑時，法院固應依刑事訴訟法第165 條
    之1 第2 項規定，以適當之設備，顯示該監聽錄音帶之聲音
    ，以踐行調查證據之程序，俾確認該錄音聲音是否為通訊者
    本人及其內容與監聽譯文之記載是否相符；或傳喚該通訊者
    ；或依其他法定程序，為證據調查。倘被告或訴訟關係人對
    該通訊監察譯文之真實性並不爭執，即無勘驗辨認其錄音聲
    音之調查必要性，法院於審判期日如已踐行提示監聽譯文供
    當事人辨認或告以要旨，使其表示意見等程序並為辯論者，
    其所為之訴訟程序即無不合（最高法院97年度臺上字第5940
    號判決意旨參見）。查本案檢察官、被告盧怡如、王志平及
    其等辯護人於法院審理期間對卷附之通訊監察譯文並未爭執
    證據能力，即對上開通訊監察譯文真實性並不爭執，本院並
    於審判期日踐行提示該通訊監察譯文供當事人辨認或告以要
    旨，使其表示意見，是本院審酌上開通訊監察譯文作成時之
    情況，認為適當作為證據。
四、按被告以外之人於審判外之言詞或書面陳述，除法律有規定
    者外，不得作為證據，刑事訴訟法第159 條固定有明文。惟
    被告以外之人於審判外之陳述，雖不符同法第159 條之1 至
    之4 規定，而經當事人於審判程序同意作為證據，法院審酌
    該言詞陳述或書面陳述作成時之情況，認為適當者，亦得為
    證據；又當事人、代理人或辯護人於法院調查證據時，知有
    第159 條第1 項不得為證據之情形，而未於言詞辯論終結前
    聲明異議者，視為有前項之同意，同法第159 條之5 亦定有
    明文。其立法意旨在於傳聞證據未經當事人之反對詰問予以
    核實，原則上先予排除，惟若當事人已放棄詰問或未聲明異
    議，基於證據資料愈豐富，愈有助於真實發現之理念，且強
    化言詞辯論原則，法院自可承認該傳聞證據例外擁有證據能
    力。經查：本件判決其餘後述引為證據資料，檢察官及被告
    黃景隆、林惠淑、盧廷桂及渠等辯護人於本院審理中調查證
    據時，並未加爭執，本院審酌各該證據作成時之客觀情況並
    無不當，並無不宜作為證據之情事，則依刑事訴訟法第159
    條之5 之規定，認均具有證據能力。
五、至於為警搜索查扣被告盧怡如所有之行動電話等物，係員警
    持本院核發之搜索票對被告等人進行搜索時扣得之物，此有
    搜索票、搜索扣押筆錄、扣押物品目錄表等在卷可資佐證，
    均非供述證據，而公訴人、被告盧怡如、王志及渠等辯護人
    對於該等物證之證據能力亦均未表示異議，或主張係執法人
    員違法取得，且查無不得作為證據之事由，復與本案待證事
    實具關聯性，依法自得作為證據。
貳、實體部分：
一、被告盧怡與王志平共同於事實欄二所示時、地，共同販賣第
    一級毒品海洛因予葉志華，及被告盧怡如於事實欄三(一)至(三)
    所示時、地，販賣第一毒品海洛因及第二級毒品甲基安非他
    命予吳美麗之事實，業據被告盧怡如、王志平分別於警詢、
    偵訊及本院審理時坦承不諱，並經證人吳美麗於99年7 月5
    日偵訊（見99年度偵字第16646 號卷第337-339 頁）、於本
    院99年12月22日審理時（見本院卷(二)第114-120 頁）證述綦
    詳，復有門號0000000000號行動電話通訊監察譯文（見99年
    度偵字第16646 號卷第323-325 頁、第326-330 頁反面）、
    通訊監察書（見本院卷(三)第57-60 頁）附卷可稽。而稽諸上
    開通訊監察譯文，雖因雙方未明示購買毒品海洛因、甲基安
    非他命，無法直接證明被告與葉志華、吳美麗是否有確實完
    成毒品海洛因、甲基安非他命之交易，惟衡之海洛因、甲基
    安非他命因分屬第一、二級毒品，無論持有、施用、販賣，
    均屬違法行為，為治安機關所嚴查，此為眾所週知之事實，
    毒品交易均於隱密下進行，渠等以通訊聯絡亦鮮有明白直接
    以「毒品」、「甲基安非他命」等名稱或相近之用語稱之，
    都以暗語或彼此已有默契之含混語意而為溝通，因此，依上
    開通訊監察譯文，雖未見雙方明言購買毒品之說詞，惟依證
    人吳美麗證述分別有向被告盧怡如、王志平購買海洛因、甲
    基安非他命毒品之證詞，且被告盧怡如、王志平亦分別坦認
    有販賣海洛因、甲基安非他命予葉志華、吳美麗之情事，並
    參酌被告盧怡如、王志平與葉志華、吳美麗通訊之內容，足
    徵證人吳美麗證述確有與被告盧怡如、王志平交易海洛因或
    甲基安非他命毒品之情節尚非憑空虛捏，應堪採信。從而，
    被告盧怡如、王志平之自白，既有如上之證據可加佐證，其
    等自白堪予採信而與事實相符。此外，復有高雄市政府警察
    局左營分局搜索扣押筆錄、扣押物品目錄表、扣押物照片、
    蒐證照片等在卷（見警一卷第174-175 頁、第177-179 頁、
    第180-183 頁；99年度偵字第16686 號卷第282 頁）及被告
    盧怡如所有之SAMSUNG ANYCALL 廠牌行動電話（內置000000
    0000號SIM 卡1 枚）扣案可資佐證。
二、所謂販賣行為，係指以營利為目的，有償轉讓，將毒品販入
    或賣出，有一於此，犯罪即行成立。參與事前買賣之磋商行
    為，屬販賣構成要件行為，固勿論矣，即參與交付買賣標的
    物，及收取價金之行為，亦屬販賣構成要件之行為。又刑法
    關於正犯、幫助犯之區別，係以其主觀之犯意及客觀之犯行
    為標準，凡以自己犯罪之意思而參與犯罪，無論其所參與者
    是否犯罪構成要件之行為，皆為正犯；其以幫助他人犯罪之
    意思而參與犯罪，其所參與者，苟係犯罪構成要件之行為，
    亦為正犯；必以幫助他人犯罪之意思而參與犯罪，其所參與
    者又為犯罪構成要件以外之行為，始為幫助犯。而共同實行
    犯罪行為之人，在合同意思範圍以內，各自分擔犯罪行為之
    一部，相互利用他人之行為，以達其犯罪之目的者，即應對
    於全部所發生之結果，共同負責（最高法院100 年度臺上字
    第4976號）。本案被告王志平明知被告在販賣毒品海洛因，
    竟於事實欄二所示犯行中接聽吳美麗打來之電話，並與被告
    盧怡如一同前往約定地點與吳美麗之夫葉志華交易毒品等情
    ，業據被告王志平於警詢時坦承在卷，並經證人吳美麗證述
    明確，復有通訊監察譯文足佐，揆之前揭說明，被告王志平
    顯係以自己犯罪之意思，參與犯罪構成要件即因販賣而交付
    海洛因之行為，堪認被告王志平金與盧怡如就事實欄二所示
    販賣第一級毒品之犯行，具有犯意聯絡及行為分擔，為共同
    正犯甚明。至起訴書犯罪事實欄二部分，雖僅記載被告王
    志平接聽吳美麗來電時，向吳美麗表示盧怡如已出門，而未
    提及被告王志平與盧怡如一同前往約定地點與葉志華進行毒
    品交易，然被告王志平確有與盧怡如一同前往約定地點與葉
    志華進行毒品交易，已如前述，而被告王志平上開所參與者
    ，均係事實欄二所示販賣第一級毒品之部分行為，本院自得
    予以審究。
三、按販賣毒品之所謂販賣行為，係行為人基於營利之目的，而
    販入或賣出毒品而言。販賣毒品者，其主觀上須有營利之意
    圖，且客觀上有販賣之行為，即足構成，至於實際上是否已
    經獲利，則非所問。而販賣第一級毒品海洛因及第二級毒品
    甲基安非他命既係違法行為，當非可公然為之，亦無公定價
    格，係可任意分裝增減份量，且每次買賣之價格、數量，亦
    隨時依雙方之關係深淺、資力、需求量、對行情之認知、來
    源是否充裕、查緝是否嚴緊、購買者被查獲時供述購買對象
    之可能風險之評估等因素，而異其標準，機動調整，非可一
    概論之。本案雖未扣得被告盧怡如、王志平販賣予葉志華、
    吳美麗之第一級毒品海洛因及第二級毒品甲基安非他命，證
    人吳美麗誌亦不知被告販入第一級毒品海洛因及第二級毒品
    甲基安非他命之成本、交付之數量如何，是販賣之利得，除
    非經被告詳細供出各次所販賣之毒品之進價及售價，且數量
    俱臻明確外，實難察得其交易實情，惟毒品均量微價高，且
    依一般社會通念以觀，販賣行為在通常情形下均係以牟利為
    其主要誘因及目的，販賣者從價差或量差中牟利，方式雖異
    ，然其販賣行為在意圖營利則屬同一。從而，舉凡其有償交
    易，除足反證其確另基於某種非圖利本意之關係外，通常尚
    難因無法查悉其販入價額作為是否高價賣出之比較，諉無營
    利之意思，阻卻販賣犯行之追訴。復衡以近年來毒品之濫用
    ，危害國民健康與社會安定日益嚴重，治安機關對於販賣或
    施用毒品之犯罪行為，無不嚴加查緝，各傳播媒體對於政府
    大力掃毒之決心亦再三報導，已使毒品不易取得且物稀價昂
    。被告等人與葉志華、吳美麗間並無特別之親屬情誼，證人
    吳美麗證述分別向被告購買第一級毒品海洛因及第二級毒品
    甲基安非他命時，有交付或約定對價而均屬有償之行為，又
    被告等人於行為時為20餘歲之成年人，對於販賣毒品之重刑
    實知之甚詳，如無相當利潤可圖，豈有甘冒遭受重刑之風險
    ，而將海洛因或甲基安非他命以販入價格轉販賣或無償轉讓
    他人之理？是被告盧怡如、王志平共同販賣第一級毒品海洛
    因予葉志華，及被告盧怡如單獨販賣第一級毒品海洛因、第
    二級毒品甲基安非他命予吳美麗時，其等主觀上顯係基於營
    利之販賣意圖而為毒品之提供行為至明。綜上所述，本案事
    證明確，被告盧怡如、王志平上開販賣第一級毒品海洛因或
    販賣第二級毒品甲基安非他命之犯行均堪予認定，應予依法
    論科。
四、論罪科刑部分：
  (一)查海洛因、甲基安他命分別係毒品危害防制條例第2 條第2
    項第1款、第2款所規範之第一級、第二級毒品。核被告盧怡
    如所為，係犯毒品危害防制條例第4條第1項之販賣第一級毒
    品罪3罪、同條例第4條第2項之販賣第二級毒品罪1罪。核被
    告王志平所為，係犯毒品危害防制條例第4條第1項之販賣第
    一級毒品罪。被告盧怡如販賣第一、二級毒品前及被告王志
    平販賣第一級毒品前持有毒品之低度行為，分別為其販賣之
    高度行為所吸收，皆不另論罪。被告盧怡如、王志平就事實
    欄二所示之販賣第一級毒品犯行，有犯意聯絡及行為分擔，
    均為共同正犯。
  (二)被告盧怡如所犯上開販賣第一級毒品3罪、販賣第二級毒品1
    罪間，犯意各別，罪名互異，應分論併罰。
  (三)被告盧怡如、王志平有事實欄所載之犯罪科刑執行情形，有
    臺灣高等法院被告全國前案紀錄表各1份在卷可稽，渠等於5
    年內故意再犯有期徒刑以上之本罪，應依刑法第47條第1 項
    規定論以累犯，並加重其刑，惟被告盧怡如、王志平所犯販
    賣第一級毒品罪，其法定本刑為死刑、無期徒刑部分，被告
    盧怡如所犯販賣第二級毒品罪，其法定本刑為無期徒刑部分
    ，依法均不得加重，應僅就販賣第一級毒品罪之得併科之罰
    金刑部分及販賣第二級毒品罪之有期徒刑、得併科之罰金刑
    部分，分別加重其刑。
  (四)又犯毒品危害防制條例第4 條至第8 條之罪於偵查及審判中
    均自白者，減輕其刑，同條例第17條第2 項定有明文。考其
    立法意旨，無非係為使刑事案件儘速確定，鼓勵被告認罪，
    並節省司法資源，苟行為人於偵查及審判中均對自己之犯罪
    事實全部或主要部分為肯定供述之意，即符自白減輕其刑要
    件。而該條項所謂「於偵查及審判中均自白」者，係指行為
    人於偵查中歷次之陳述，曾經自白，且於各審級審判中歷次
    之陳述，曾經自白而言。舉凡刑事法律之解釋，不論為實體
    法或程序法，其最重要之原則迨為對行為人有利之原則。該
    條之規定，既為於偵查中及審判中均自白，而非於偵查及審
    判中之每次陳述均自白，則行為人在偵查及審判中之歷次陳
    述，各有1 次以上之自白，即已完全合致第17條第2 項規定
    之要件，不須歷次陳述均全部自白方有適用（臺灣高等法院
    暨所屬法院99年法律座談會刑事類提案第25號審查意見及研
    討結果參照）。又該條項所謂「偵查中之自白」既未明定限
    縮專指檢察官偵查中為限，而依現行刑事訴訟體制，刑事訴
    訟程序中之「偵查」，乃偵查機關就人犯之發現、確保、犯
    罪事實之調查，證據之發現、蒐集及保全為內容，以決定有
    無犯罪嫌疑，應否提起公訴之偵查機關活動。偵查機關有主
    體偵查機關與輔助偵查機關之分，檢察官乃偵查主體，司法
    警察官或司法警察則係偵查之輔助機關，此觀刑事訴訟法第
    228 條第1 項、第321 條之1 規定，均以檢察官為主體，而
    第229 條至第231 條之司法警察官或司法警察，則分別規定
    為「協助檢察官」、「應受檢察官之指揮」、「應受檢察官
    之命令」，即足明瞭。是上開「偵查中自白」之範圍，適用
    上應兼指司法警察官或司法警察實施之輔助偵查程序在內。
    司法警察官或司法警察就具體案件開始進行調查，並對犯罪
    嫌疑人製作調查筆錄時，為犯罪嫌疑人之被告如就犯罪嫌疑
    事實予以自白，應認其警詢自白，屬於偵查中自白之一環，
    而合於「偵查中自白」之要件。至被告於警詢中自白後，雖
    於檢察官訊問時否認其犯罪，此仍屬被告在刑事訴訟上防禦
    權之合法行使，不能憑此否定其於警詢時所為之自白，而排
    除上開條例第17條第2 項規定之適用（最高法院99年度臺上
    字第2423號判決意旨參照）。被告盧怡如於偵查及本院審判
    中均自白其販賣第一級毒品及販賣第二級毒品之犯行，另被
    告王志平就事實欄二所示之犯行，已於警詢時及本院審理時
    均坦認不諱，自屬「偵查及審判中均自白」之情形，有其等
    偵審筆錄可按，揆諸前揭說明，均應依毒品危害防制條例第
    17條第2 項規定減輕其刑。
  (五)再查，販賣第一級毒品罪之法定刑，依毒品危害防制條例第
    4 條第1 項為「死刑或無期徒刑；處無期徒刑者，得併科2
    千萬元以下罰金。」，然同為販賣第一級毒品之人，其原因
    動機不一，犯罪情節未必盡同，或有大盤毒梟者，亦有中、
    小盤之分，甚或僅止於吸毒者友儕間為求互通有無之有償轉
    讓者亦有之，其販賣行為所造成危害社會之程度自屬有異，
    法律科處此類犯罪，所設之法定最低本刑卻相同，不可謂不
    重。於此情形，倘依其情狀處以較輕之徒刑，即足以懲儆，
    並可達防衛社會之目的者，自非不可依客觀之犯行與主觀之
    惡性二者加以考量其情狀，是否有可憫恕之處，而適用刑法
    第59條之規定酌量減輕其刑，期使個案裁判之量刑，能斟酌
    至當，符合比例原則。本件被告盧怡如、王志平無視國家對
    於杜絕毒品危害之禁令而販賣第一級毒品，行為固屬不當，
    應予非難，然被告盧怡如、王志平僅因一時貪念，致罹重典
    ，相對於長期大量販賣毒品予不認識對象之毒品販賣者而言
    ，其對社會治安及國民健康之危害顯然較小，從被告盧怡如
    、王志平犯案情節觀之，倘仍遽處以減輕後之法定最輕本刑
    ，猶失之過苛，顯有情輕法重之情形，且難謂符合罪刑相當
    性及比例原則，更無從與大量毒品販賣者之惡行有所區隔，
    是其等犯罪情狀相較於法定之重刑，在客觀上足以引起一般
    人之同情，情節尚堪憫恕，爰依刑法第59條之規定，對被告
    盧怡如、王志平所犯各次販賣第一級毒品之犯行，均酌量減
    輕其刑，且被告盧怡如、王志平此部分同時具有加重及減輕
    事由，就法定刑為罰金刑部分應依刑法第71條第1 項規定先
    加後遞減之，至法定本刑為死刑、無期徒刑部分，僅予遞減
    輕其刑。
  (六)爰審酌被告盧怡如、王志平視政府反毒政策及宣導如無物，
    意圖營利而販賣第一級毒品海洛因、第二級毒品甲基安非他
    命給他人施用，影響所及，非僅他人之生命、身體將可能受
    其侵害，社會、國家之法益亦不能免，為害之鉅，當非個人
    一己之生命、身體法益所可比擬，自應嚴厲規範，惟斟酌被
    告盧怡如、王志平事後均坦承犯行，另斟酌被告盧怡如係居
    於主導地位、其販賣毒品對象僅2 人、販賣次數為4 次及販
    賣毒品之金額共4,000 元（其中2,000 元價金尚未收取），
    並衡酌其等犯罪動機、目的、智識程度等一切情狀，分別量
    處如附表一所示之刑，並就被告盧怡如部分定其應執行之刑
    。
五、沒收之諭知部分：
  (一)按犯第4 條至第9 條之罪者，其供犯罪所用或因犯罪所得之
    財物，均沒收之，如全部或一部不能沒收時，追徵其價額或
    以其財產抵償之，毒品危害防制條例第19條第1 項定有明文
    。惟仍須以該物屬於犯人者為限，始得沒收之（最高法院93
    年度臺上字第5336號判決意旨參照) 。另按犯毒品危害防制
    條例第19條第1 項規定：「犯第4 條至第9 條、第12條、第
    13條或第14條第1 項、第2 項之罪者，其供犯罪所用或因犯
    罪所得之財物，均沒收之。」，犯罪所得之財物為新臺幣時
    ，因其本身即為我國現行貨幣價值之表示，不發生追徵其價
    額之問題（最高法院99年度臺上字第1240號判決參照）。又
    毒品危害防制條例第19條第1 項規定，販賣第二級毒品「所
    得之財物」沒收之，如全部或一部不能沒收時，以其財產抵
    償之，乃刑法第38條第1 項第2 款、第3 款、第3 項職權沒
    收主義之特別規定，係採義務沒收主義，用以澈底杜絕行為
    人貪取暴利之誘因、工具與結果。故因販賣毒品所取得之一
    切對價，自不能與一般正常營利事業計算其營利所得之情形
    相提並論，不問其原屬供販賣所用之成本或因此所得之利潤
    ，亦不以當場扣押者為限，本次特別規定，應概予沒收，始
    符對毒害國民身心健康行徑，嚴加懲戒之立法意旨（最高法
    院99年度臺上字第338 號判決參照）。前揭規定，於共同正
    犯，因其犯罪所得合併計算，且於全部或一部不能沒收時以
    其財產抵償之，為避免執行時發生重複沒收、抵償之情形，
    故各共同正犯之間係採連帶沒收主義，於裁判時應諭知連帶
    沒收、抵償（最高法院99年度臺上字第2195、1974號、98年
    度臺上字第4618號、第4962號、97年度臺上字第3745號、95
    年度臺上字第6482號判決意旨參照）。茲就本件應沒收之物
    品說明如下：
  1.被告盧怡如、王志平共同於事實欄二所示時、地，販賣第一
    級毒品海洛因1,000 元予葉志華，其犯罪所得1 ,000元，業
    經葉志華交付予被告盧怡如收取，此據被告盧怡如、王志平
    陳述明確，即屬被告等人因犯罪所得之財物，雖未扣案，惟
    依共同正犯責任共同原則，且為避免對被告盧怡如、王志平
    重複沒收，應依毒品危害防制條例第19條第1 項之規定，分
    別在被告盧怡如、王志平所為該次犯罪項下宣告連帶沒收，
    如全部或一部不能沒收時，以其等財產連帶抵償之。
  2.被告盧怡如就事實欄三(一)所示單獨販賣第二級毒品甲基安非
    他命予吳美麗部分所得1,000 元，業經證人吳美麗交付予被
    告盧怡如收取，亦據被告盧怡如陳明在卷，即屬被告盧怡如
    因犯罪所得之財物，雖未扣案，仍應依毒品危害防制條例第
    19條第1 項規定沒收之，如全部或一部不能沒收時，以其財
    產抵償之。至被告盧怡如所為如事實欄三(二)(三)所示販賣第一
    級毒品部分，吳美麗均未支付1,000 元價金交付予被告盧怡
    如，已據被告盧怡如供明在卷，是被告盧怡如就事實欄三(二)
    (三)部分即無販賣毒品所得，自無予宣告沒收或抵償之必要。
  3.按毒品危害防制條例第19條第1 項規定，採義務沒收主義，
    然該條項之有關沒收，係刑法第38條第1 項第2 款、第3項
    之特別規定，既無「不問屬於犯人與否，沒收之」之明文，
    自屬相對沒收之立法，故供犯該項所列之罪所用之物，仍以
    屬於犯人所有為限，始得宣告沒收（最高法院99年度臺上字
    第1446號、99年度臺上字第1240號判決意旨參照）。查，扣
    案之SAMSUNG ANYCALL 廠牌行動電話（不含內置之00000000
    00號SIM 卡1 枚）1 支，係被告盧怡如所有，供犯事實欄二
    三所示販賣第一級毒品海洛因及第二級毒品甲基安非他命所
    用之物，已據被告盧怡如、王志平供述綦詳，並有上開通訊
    監察譯文在卷可參，均應依毒品危害防制條例第19條第1 項
    之規定，予以宣告沒收，並就被告盧怡如、王志平共犯事實
    欄二所示之販賣第一級毒品犯行，依共同正犯責任共同原理
    ，併與宣告沒收之。又上開手機非金錢，而係特定物，且已
    扣案，即無全部或一部不能沒收之問題，自勿庸併宣告追徵
    價額，且因無重複沒收之疑慮，自無諭知「連帶」沒收必要
    （最高法院98年度臺上字第7877號、99年度臺上字第4787號
    判決意旨參照）。另0000000000號門號之申請登記名義人係
    案外人梁有慶，非被告盧怡如或王志平，此有台灣大哥大資
    料查詢1 份在卷可參（本院卷(一)第90頁），則上開門號0000
    000000號之SIM 卡即無從依上開規定予被告等人所犯罪名項
    下諭知沒收。
  (二)至為警於99年5 月12日在高雄市○○區○○路107 號3 樓扣
    得之白色粉末1 包、白色晶體6 包，經送鑑定結果，分別含
    有海洛因（驗前淨重0.068 公克、驗後淨重0.060 公克）、
    甲基安非他命成分（驗前淨重分別為1.781 公克、1.616 公
    克、0.771 公克、0.147 公克、0.10 4公克、0.084 公克；
    驗後淨重分別為1.776 公克、1.611 公克、0.766 公克、0.
    142 公克、0.099 公克、0.079 公克），有高雄市立凱旋醫
    院99年7 月6 日高市凱醫驗字第1343 5號檢驗鑑定書、高雄
    醫學大學附設中和紀念醫院99年12月14日編號9912-41 、99
    12-42 、9912-43 、9912-44 、9912 -45、9912-46 檢驗報
    告（見本院卷二第24-29 頁）附卷可查（見本院卷(二)第43頁
    ），然被告盧怡如供承扣案之毒品均非其所有；另扣案之海
    洛因1 包（驗前淨重0.345 公克；驗後淨重0.336 公克，見
    99年度偵字第16646 號卷第293 頁之高雄市立凱旋醫院檢驗
    鑑定書）係被告王志平所有，供其自己施用，此經被告王志
    平供明卷，且觀諸警方查扣上開海洛因、甲基安非他命之時
    間係99年5 月12日，而公訴意旨所指被告盧怡如、王志平涉
    犯次販賣第一、二級毒品之之時間為99年3 月18日至同年3
    月31日，兩者相隔數十日之久，已難認該等毒品係供被告盧
    怡如單獨或與王志平共同販賣所用之物，亦難認與本件販賣
    毒品之犯行有所關聯，自不於本案中併予宣告沒收銷燬。另
    同時扣得之電子磅秤、行動電話、空夾鏈袋、分裝杓等物，
    被告等人均否認係供犯罪所用之物，亦無積極證據足資證明
    係被告等人持供犯本件共同販賣第一、二級毒品犯行所用、
    所得之物，或供本件犯罪預備之物，核與毒品危害防制條例
    第19條第1 項及刑法第38條第1 項第2 款之規定不符，爰不
    予宣告沒收，附此敘明。
參、其餘被告黃景隆、林惠淑、洪立有、盧廷桂、陳名昇、黃振
    瑋、陳亞延、林婷婷部分，業經審結，併此敘明。
據上論斷，應依刑事訴訟法第299條第1項前段，毒品危害防制條
例第4 條第1 項、第2 項、第17條第2 項、第19條第1 項，刑法
第11條前段、第28條、第47條第1 項、第59條、第51條第5 款、
第9 款，判決如主文。
本案經檢察官陳孟皇到庭執行職務。
中    華    民    國    100    年    9    月    28    日
                  刑事第八庭 審判長法  官  王伯文
                                   法  官  陳俊宏
                                   法  官  何秀燕
以上正本證明與原本無異。
如不服本判決應於收受送達後10日內向本院提出上訴書狀，並應
敘述具體理由；如未敘述上訴理由者，應於上訴期間屆滿後20日
內向本院補提理由書（均須按他造當事人之人數附繕本）「切勿
逕送上級法院」。
中    華    民    國   100    年    9     月    28    日
                                   書記官  蔡蓓雅
附表一
┌───┬──────┬────────────────────────────┐
│編號  │  犯罪事實  │            所犯罪名及所科處刑度（含主刑及從刑）        │
├───┼──────┼────────────────────────────┤
│1.    │如事實欄二所│盧怡如共同販賣第一級毒品，累犯，處有期徒刑柒年拾月。    │
│      │載          │扣案之SAMSUNG ANYCALL 廠牌行動電話壹支（不含內置之098307│
│      │            │9605號SIM卡壹枚）沒收之；未扣案之販賣第一級毒品所得新臺 │
│      │            │幣壹仟元應與王志平連帶沒收，如全部或一部不能沒收時，以其│
│      │            │等財產連帶抵償之。                                      │
│      │            │                                                        │
│      │            │王志平共同販賣第一級毒品，累犯，處有期徒刑柒年捌月。扣案│
│      │            │之SAMSUNG ANYCALL 廠牌行動電話壹支（不含內置之0000000000│
│      │            │號SIM 卡壹枚）沒收之；未扣案之販賣第一級毒品所得新臺幣壹│
│      │            │仟元應與王志平連帶沒收，如全部或一部不能沒收時，以其等財│
│      │            │產連帶抵償之。                                          │
├───┼──────┼────────────────────────────┤
│2.    │如事實欄三(一)│盧怡如販賣第二級毒品，累犯，處有期徒刑參年捌月。        │
│      │所載        │扣案之SAMSUNG ANYCALL 廠牌行動電話壹支（不含內置之098307│
│      │            │9605號SIM 卡壹枚）沒收之；未扣案之販賣第二級毒品所得新臺│
│      │            │幣壹仟元沒收，如全部或一部不能沒收時，以其財產抵償之。  │
├───┼──────┼────────────────────────────┤
│3.    │如事實欄三(二)│盧怡如販賣第一級毒品，累犯，處有期徒刑柒年捌月。        │
│      │所載        │扣案之SAMSUNG ANYCALL 廠牌行動電話壹支（不含內置之098307│
│      │            │9605號SIM 卡壹枚）沒收之。                              │
├───┼──────┼────────────────────────────┤
│4.    │如事實欄三(三)│盧怡如販賣第一級毒品，累犯，處有期徒刑柒年捌月。        │
│      │所載        │扣案之SAMSUNG ANYCALL 廠牌行動電話壹支（不含內置之098307│
│      │            │9605號SIM 卡壹枚）沒收之。                              │
└───┴──────┴────────────────────────────┘
附表二（本案通訊監察譯文一覽表）
┌───┬─────────────────────────────┐
│編號  │通訊監察譯文內容                                          │
├───┼─────────────────────────────┤
│1.    │葉志華使用0000000000號行動電話與被告盧怡如使用0000000000號│
│（對應│行動電話之監聽譯文。                                      │
│事實欄│（A：被告盧怡如；B：葉志華 ）                             │
│二所示│(1)99年3 月18日19時10分35秒（見99年度偵字第16646 卷第326頁 │
│之犯罪│  ）                                                      │
│事實）│A：喂！哥仔。                                             │
│      │B：喂，妹仔嗎？                                           │
│      │A：我剛回來，你要怎樣？                                   │
│      │B：我很痛若。                                             │
│      │A：我知道，我也剛從台南回來而已。                         │
│      │B：啥？                                                   │
│      │A：我才剛從台南回來而已。                                 │
│      │B：現在嗎？                                               │
│      │A：我才剛從台南回來而已，你要怎樣？                       │
│      │B：妳在家，我先拿「1000」的現金給妳。                     │
│      │A：好，我沒有車子，你要過來。                             │
│      │B：我過去嗎？                                             │
│      │A：我沒有車子。                                           │
│      │B：廟那邊嗎？                                             │
│      │A：嗯。                                                   │
│      │B：好拉，我過去，妹仔！                                   │
│      │A：怎樣？                                                 │
│      │B：拜託ㄟ，用好一點。                                     │
│      │A：我知道。                                               │
│      │B：我差妳的晚上再‧‧‧                                   │
│      │A：好拉，沒關係，你先過來再說。                           │
│      │B：啥？                                                   │
│      │A：先過來再說好嗎？不要說那個。                           │
│      │B：真的不好意思。                                         │
│      │A：沒關係啦，哥ㄟ，你先過來，電話錢很貴。                 │
│      │B：好，我到再打給你。                                     │
│      ├─────────────────────────────┤
│      │(2)99年3 月18日19時20分00秒（見99年度偵字第16646 號卷第326 │
│      │  1 頁）                                                  │
│      │（此通電話A為王志平；B為吳美麗）                          │
│      │B：妹仔！                                                 │
│      │A：他下去了                                               │
├───┼─────────────────────────────┘
│2.    │吳美麗使用0000000000號行動電話與被告盧怡如使用0000000000號│
│（對應│行動電話之監聽譯文。                                      │
│事實欄│（A：被告盧怡如；B：吳美麗 ）                             │
│三(一)所│(1)99年3 月21日14時39分32秒（見99年度偵字第16646 卷第323頁 │
│示之犯│  ）                                                      │
│罪事實│A：喂！                                                   │
│）    │B：喂！妹仔。                                             │
│      │A：嗯。                                                   │
│      │B：好有在高雄嗎？                                         │
│      │A：有拉。                                                 │
│      │B：有喔？                                                 │
│      │A：嗯。                                                   │
│      │B：現在用「1張」。                                        │
│      │A：啥？                                                   │
│      │B：妳馬上打給我好了。                                     │
│      │A：嗯，什麼的。                                           │
│      │B：喂！                                                   │
│      │A：妳是什麼的？                                           │
│      │B：上次拿的那種的。                                       │
│      │A：什麼一樣？                                             │
│      │B：「硬的」、「硬的」。                                   │
│      │A：「硬的」嗎？                                           │
│      │B：嗯。好的。                                             │
│      │A：妳在哪？                                               │
│      │B：店ㄟ，不要讓我老公知道。                               │
│      │A：嗯。                                                   │
│      │B：我手機沒錢了，妳馬上打給我。                           │
│      │A：好啦。                                                 │
│      ├─────────────────────────────┤
│      │(2)99年3 月21日14時40分59秒（見99年度偵字第16646 號卷第323 │
│      │  1 頁）                                                  │
│      │B：喂！                                                   │
│      │A：姊仔，妳要怎樣？                                       │
│      │B：我說‧‧‧還是我過那邊跟妳拿？                         │
│      │A：好啦，沒關係。                                         │
│      │B：何時過去？                                             │
│      │A：嗯。                                                   │
│      │B：現在嗎？                                               │
│      │A：好啦，嗯。                                             │
│      │B：我現在馬上騎過去。                                     │
│      │A：「硬的」嗎？就是那天的嗎？                             │
│      │B：嗯拉。                                                 │
│      │A：好。                                                   │
│      │B：「糖果」。                                             │
│      │A：嗯。                                                   │
│      │B：我現在騎過去。                                         │
│      ├─────────────────────────────┤
│      │(3)99年3 月21日14時45分29秒（見99年度偵字第16646 號卷第323 │
│      │  1 頁）                                                  │
│      │                                                          │
│      │《未接通》                                                │
│      ├─────────────────────────────┤
│      │(4)99年3 月21日14時46分22秒（見99年度偵字第16646 號卷第324 │
│      │  1 頁）                                                  │
│      │B：喂！                                                   │
│      │A：大門這邊。                                             │
│      │B：有拉，下來了，不要讓我老公知道。                       │
│      │A：好。                                                   │
│      │B：好。                                                   │
├───┼─────────────────────────────┤
│3.    │吳美麗使用0000000000號行動電話與被告盧怡如使用0000000000號│
│（對應│行動電話之監聽譯文。                                      │
│事實欄│（A：被告盧怡如；B：吳美麗 ）                             │
│三(二)所│(1)99年3 月30日12時56分47秒（見99年度偵字第16646 卷第329頁 │
│示之犯│  ）                                                      │
│罪事實│A：喂。                                                   │
│）    │B：喂，妹喔。                                             │
│      │A：嗯，對。                                               │
│      │B ：我那種的，我朋友要「1 張」。我從早上一直打，快要累死了│
│      │。                                                        │
│      │A：「查埔的」嗎？                                         │
│      │B：就我那個啊、「人」，我另外一個妹仔要的。               │
│      │A：好啦。                                                 │
│      │B：我上次有說人家要的。                                   │
│      │A：好啦。                                                 │
│      │B：多一點啦。                                             │
│      │A：好啊。                                                 │
│      │B：好。                                                   │
│      ├─────────────────────────────┤
│      │(2)99年3 月30日12時58分17秒（見99年度偵字第16646 號卷第329 │
│      │  頁）                                                    │
│      │B：樓下了啊。                                             │
│      │A：好。                                                   │
├───┼─────────────────────────────┤
│4.    │吳美麗使用0000000000號行動電話與被告盧怡如使用0000000000號│
│（對應│行動電話之監聽譯文。                                      │
│事實欄│（A：被告盧怡如；B：吳美麗 ）                             │
│三(三)所│(1)99年3 月31日12時56分47秒（見99年度偵字第16646 卷第324 頁│
│示之犯│  ）                                                      │
│罪事實│A：喂。                                                   │
│）    │B：妹仔喔。                                               │
│      │A：嗯。                                                   │
│      │B：我朋友要我那種的「1 張」，用好一點。                   │
│      │A：好啦。                                                 │
│      │B：好看他差不多2、3天就跟妳拿「1張」。                    │
│      │A：好啦，你在哪裡？                                       │
│      │B：我等一下騎過去跟妳拿，我現在騎過去啦。                 │
│      │A：等一下再騎過來，我幫妳拿過去好了。                     │
│      │B：妳要幫我拿過來喔，我是說我現在出來了，順便過去妳那裡。 │
│      │A：妳在哪裡啊？                                           │
│      │B：我在「阿嬤炒飯」這裡，在郵局這裡而已。                 │
│      │A：等一下啦，我還沒打電話給人家，哭夭，我忘了我用完了。   │
│      │B：是喔，還是妳等一下打給我，我過去拿好了。               │
│      │A：好。                                                   │
│      │B：好。                                                   │
│      ├─────────────────────────────┤
│      │(2)99年3 月31日19時43分17秒（見99年度偵字第16646 號卷第325 │
│      │  頁）                                                    │
│      │A：喂。                                                   │
│      │B：妳還有沒有在那裡，妳過來好了。                         │
│      │A：好，我現在騎過來。                                     │
│      │B：好。                                                   │
└───┴─────────────────────────────┘
附錄本案論罪科刑法條：
毒品危害防制條例第4條第1項、第2項
製造、運輸、販賣第一級毒品者，處死刑或無期徒刑；處無期徒
刑者，得併科新臺幣 2 千萬元以下罰金。
製造、運輸、販賣第二級毒品者，處無期徒刑或 7 年以上有期
徒刑，得併科新臺幣 1 千萬元以下罰金。